臺灣高等法院刑事裁定　　　　　　　　　　　　　　九十一年度毒抗字第二二號
　　抗　告　人
　　即　被　告　甲○○
右抗告人因違反毒品危害防制條例案件，不服臺灣板橋地方法院中華民國九十一年三
月二十九日裁定（九十一年度毒聲字第一○六八號），提起抗告，本院裁定如左：
    主  文
抗告駁回。
    理  由
一、原裁定意旨略稱：檢察官以被告甲○○於民國（下同）九十年十一月十二日五時
    二十分前分別回溯二十四小時、九十六小時，在不詳地點，施用第一、二級毒品
    海洛因、安非他命，為警於九十年十一月十一日二十三時三十分許，在桃園縣大
    溪鎮○○街八十九巷二號旁之車庫查獲。訊據被告雖否認上揭犯行，惟查被告尿
    液經送檢驗後有毒品嗎啡、安非他命陽性反應，有桃園縣衛生局不法藥物尿液檢
    定書附卷可稽，被告所辯顯不足採信，其施用毒品犯行堪予認定，依毒品危害防
    制條例第二十條第一項及觀察勒戒處分執行條例第三條第一項、第二項之規定，
    聲請裁定將被告送勒戒處所觀察、勒戒，經核屬實，爰裁定將被告甲○○送勒戒
    處所觀察、勒戒等語。
二、抗告意旨略以：案發當晚，員警一共查獲六、七位涉違毒品危害防制條例之嫌犯
    ，被告為其中之一位，執勤員警分別敦促所有嫌犯各別採集尿液，因被告之尿液
    太少，所以所採集之尿液只有容器之一半，惟當員警分別督促嫌犯捺指印封存時
    ，被告赫然發現，警方提出屬被告的那部分是裝滿尿液的容器，被告當場向員警
    質疑，並力陳：「被告的尿液只有容器的一半，為何突然變滿了」，該員警沒有
    理會，也沒有重採，最後匆忙將被告等移送大溪分局，在大溪分局又因派出所封
    存之尿液出了問題，於是重新封裝，在封裝過程亦無讓被告等在場，員警採集尿
    液如此輕率，或可由移送之犯罪事實，原為施用海洛因、安非他命，而檢驗之結
    果為嗎啡、安非他命反應，可資證明，為此依法提起抗告，狀請撤銷原裁定另為
    適當裁定云云。
三、查抗告人即被告甲○○經警於九十年十一月十二日五時二十分採尿後，將其尿液
    檢送桃園縣衛生局以ＥＭＩＴ法初步篩檢後，再以ＴＯＸＩ—ＬＡＢ複驗之結果
    ，確呈嗎啡及安非他命陽性反應，有桃園縣警察局大溪分局偵辦毒品案件被採尿
    人姓名、編號對照表、桃園縣衛生局九十年十一月二十六日不法藥物尿液檢定書
    各一紙附卷足憑，堪認抗告人甲○○於採尿前之二十四小時、九十六小時內確有
    施用第一、第二級毒品海洛因、安非他命之犯行。抗告意旨雖稱員警採集尿液之
    程序有瑕疵，違背程序正義原則云云，惟查被告於九十年十一月十二日經警移送
    檢察官偵訊時，訊以：「警局尿液親採、裝？」時，答稱：「是。」一語（見原
    審卷第三十頁），並未辯以員警採尿程序有瑕疵等情，則抗告人嗣後方以上開等
    詞置辯，誠屬有疑。又查海洛因經注射入人體後，約百分之八十於二十四小時內
    自尿中排出，一般而言，尿液中能否驗出嗎啡陽性反應與其投與量、投與途徑、
    採尿時間、個人體質及檢驗方法之靈敏度有關，因此僅憑尿液中呈煙毒反應，並
    無法確實推定吸食時間距採集時間之長短，惟依上述資料推斷，注射六毫克之海
    洛因鹽酸鹽，其代謝物嗎啡之平均可檢出時限約為二十六小時（參見行政院衛生
    署藥物食品檢驗局八十一年九月八日（八一）藥檢壹字第八一一四八八五號函）
    ，則依上開函示可知海洛因在人體會因新陳代謝而呈現嗎啡反應，上開抗告意旨
    所指：移送之犯罪事實，原為施用海洛因、安非他命，而檢驗之結果為嗎啡、安
    非他命反應云云，顯有誤會，是被告所採集之尿液呈嗎啡陽性反應亦不足證被告
    所稱員警採尿程序有瑕疵之辯解為真，從而抗告人上開所辯，顯為事後卸責之詞
    ，不足採信。綜上，本件抗告為無理由，應予駁回。
四、據上論結，應依刑事訴訟法第四百十二條，裁定如主文。
中      華      民      國    九十一    年      五      月     十五     日
                              臺灣高等法院刑事第二十二庭
                                  審判長法  官  林  明  俊
                                        法  官  邱  同  印
                                        法  官  胡  方  新
右正本證明與原本無異。
不得再抗告。
                                        書記官  秦  慧  榮
中    華    民    國     九十一    年      五       月       十七       日
